臺灣高等法院刑事裁定
111年度聲字第4006號
聲  請  人
即  被  告   黃盈傑


選任辯護人   黃智謙律師
上列聲請人即被告因本院111年度上訴字第3632號偽造文書等案
件，聲請暫時解除限制出境，本院裁定如下：
    主  文
聲請駁回。                                              
    理  由
一、聲請意旨略以：
  ㈠被告黃盈傑（下稱被告）於民國111年3月11日與菲律賓ROJAN
    RYCONSTRUCTION&SUPPLY公司（下稱ROJANRY公司）簽約，由
    該公司委託被告參與菲律賓CENTRALBICOLSTATEUNIVERSITYO
    FAGRICULTURE（下稱CBSUA大學）之INSTALLATIONOFTROPICA
    LGREENHOUSE標案（下稱系爭溫室安裝標案）。嗣ROJANRY公
    司得標系爭溫室安裝標案，並於111年3月21日與CBSUA大學
    簽署契約，約定於150個工作天內須完成溫室安裝作業，ROJ
    ANRY公司並於111年6月20日委託被告為分包商進行施工。
　㈡嗣原審裁定被告於111年7月21日起限制出境出海8月，被告因
    而無法赴菲律賓進行施工及後續驗收作業，導致系爭溫室安
    裝標案工程延宕。於111年10月7日CBSUA大學以電子郵件催
    告ROJANRY公司應於111年10月10日完工。而ROJANRY公司於1
    11年10月10日請求延長45工作天，並經CBSUA大學校長批准
    後，則系爭溫室安裝標案應於111年11月25日前後完工，並
    由分包商之被告配合進行驗收。
　㈢為此，被告作為分包商，前已於111年9月訂購系爭溫室安裝
    標案所需材料，並已於111年10月間運往菲律賓，均足證明
    被告確實有上開出境處理事務之必要。
　㈣雖原審以被告過去多次出入紀錄而認有逃亡之虞云云，然被
    告均係因經商事宜，而有短暫出入國往返，並非長期滯留外
    未歸。且被告自本件105年偵查之初起迄至審理期間，也均
    遵守到庭應訊，未曾有無故未到之紀錄。倘若被告有逃亡之
    動機，又何須返台遵期到庭？則依被告出入境紀錄，並不足
    以認定被告有高度逃亡之動機。
　㈤再者，被告為本國人，已婚並有子女並定居於桃園市，家庭
    生活美滿，實無須為本件單次解除限制出境之聲請，確實系
    有出境處理系爭溫室安裝標案施工及驗收之必要；且被告之
    子已訂於111年12月25日舉辦婚宴，被告為人之父，必定遵
    期返台參加子女人生大事，實無逃亡匿跡之動機。
　㈥綜上，被告係原審限制出境裁定以前，就已擔任系爭溫室安
    裝標案之分包商，並負有履約、施工及驗收之義務，有請求
    單次出境處理上開事務之必要。請審酌被告未曾無故（不）
    到庭、在台有完整家庭環境，且被告不可能錯過子女人生大
    事等情，准予被告以適當保證金，於所聲請期間內暫時解除
    限制出境、出每，被告定當遵期返台配合審理程序進行。
二、限制出境、出海之強制處分，其目的在防阻被告擅自前往我
    國司法權未及之境，俾保全偵查、審判程序之進行及刑罰之
    執行，被告於我國領土範圍內仍有行動自由，亦不影響其日
    常工作及生活，干預人身自由之強度顯較羈押處分輕微，故
    從一般、客觀角度觀之，苟以各項資訊及事實作為現實判斷
    之基礎，而有相當理由認為被告涉嫌犯罪重大，具有逃匿、
    規避偵審程序及刑罰執行之虞者即足。且是否採行限制出境
    、出海之判斷，乃屬事實審法院職權裁量之事項，應由事實
    審法院衡酌具體個案之訴訟程序進行程度、人權保障及公共
    利益之均衡維護等一切情形，而為認定，其裁量職權之行使
    苟無濫用權限之情形，即不得指為違法。
三、經查：
  ㈠被告因涉犯刑法第339條第1項之詐欺取財及同法第216條、第
    210條之行使偽造私文書等罪嫌，經原審審理後，認被告坦
    承行使偽造私文書之犯行，惟否認涉有詐欺取財之犯行，經
    審酌全案證據資料後，認被告涉犯上開罪嫌重大，且被告前
    於民國109年3月3日出境，迄至111年7月1日始入境我國，長
    期不在我國乙節，復於原審審理時表示：其將於近日出國，
    處理111年7月27日菲律賓標案等語，故而，原審以被告確有
    出境後滯留不歸之能力及動機，即有逃匿出境而滯留他國不
    歸以逃避審判及刑罰執行之高度可能性，確有相當理由足認
    有逃亡之虞，原審經斟酌訴訟進行程度，認有限制被告出境
    、出海之必要，裁定被告自111年7月21日起限制出境、出海
    八月，本案亦經原審於111年8月12日判決被告犯行使偽造私
    文書罪，處有期徒刑2年6月，被告提起上訴，現由本院以11
    1年上訴字第3632號審理中。
　㈡聲請意旨雖以被告為ROJANRY公司之分包商，緣ROJANRY公司
    因得標系爭溫室安裝標案，而於111年3月21日與CBSUA大學
    簽署契約，約定於150個工作天內須完成溫室安裝作業，ROJ
    ANRY公司於111年6月20日委託被告為分包商進行施工，故系
    爭溫室安裝標案於111年11月25日前後完工，應由分包商之
    被告配合進行驗收，故而聲請單次解除限制出境云云。惟查
    ：
　1.被告提出ROJANRY公司於111年3月21日與CBSUA大學簽署系爭
    溫室安裝標案之契約，約定於150個工作天內須完成溫室安
    裝作業，ROJANRY公司於111年6月20日委託被告為分包商進
    行施工，此有聲證1至聲證15之文件在卷足佐，以期釋明被
    告為ROJANRY公司之分包商，負有系爭溫室安裝標案之驗收
    之責等情。
　2.惟依卷附之聲請1至聲請15之資料，皆為影本，均未據我國
    官方認證之資料，其資料是否真正，尚屬不明確。且縱證被
    告所述為真，則依被告所述，ROJANRY公司於111年6月20日
    委託被告為系爭溫室安裝標案之分包商，然被告於111年7月
    1日返國後，即遭原審裁定被告自111年7月21日起限制出境
    、出海八月，則自111年7月21日起至被告提出本件聲請111
    年11月17日（本股於111年11月21日收狀後，並於同日行準
    備程序），被告於知悉CBSUA大學於111年10月7日以電子郵
    件催告ROJANRY公司應於111年10月10日完工，或於CBSUA大
    學同意延長45工作天之111年11月25日前完工之時前，被告
    早已有相當時間可以備妥資料，提出聲請解除限制出境出海
    ，以利系爭溫室安裝標案驗收程序，而非於111年11月25日
    之數天前，始提出非具官方認證資料，表示有迫切聲請單次
    解除限制出境出海之必要，即與常理有違。
　3.又被告自111年7月21日遭限制出境出海後，至迄今（111年1
    1月21日），中間有長達3個月期間，顯被告未出現菲律賓施
    工現場，系爭溫室安裝標案仍可順利進行。況系爭溫室安裝
    標案，契約當事人為ROJANRY公司與CBSUA大學，若系爭溫室
    安裝標案需進行驗收，應由ROJANRY公司與CBSUA大學間，依
    契約關係為之。被告僅為ROJANRY公司之分包商，系爭溫室
    安裝標案驗收情事是否必由被告為之，而無人可以取代，容
    屬有疑。
　4.又經蒞庭檢察官當庭表示：依照卷證資料顯示，被告在一審
    被判有期徒刑2年6 月，被告犯罪嫌疑重大，被告聲請解除
    的事由是以一紙影本農業大學信函為據，該信函真正與否不
    明，且依被告所述，是否確有該工程待驗收之情事，亦無相
    關資料佐證，縱認確有工程待驗收，也不是只有被告可以完
    成驗收此事，再衡以本件被告是犯有詐欺及偽造文書，涉案
    金額超過4 百萬元，一審被判有期徒刑2 年6 月，有事實足
    認被告有逃匿之虞，被告所述事由沒有足夠的證據，也不是
    不可取代，檢察官建議繼續維持禁止出境出海的禁令，此有
    準備程序筆錄足佐（本院111年11月21日準備程序筆錄第5頁
    ）。
　㈢再參以被告確有於109年3月3日出境至111年7月1日滯留國外
    未歸之情，且被告於先原審就本案行使偽造私文書之犯行，
    坦承犯行，後於本院準備程序時否認犯行，又對於其所涉有
    詐欺取財之犯行，否認犯行，本案顯有尚需調查及進行程序
    之事項等情。被告迄今復尚未能與告訴人達和解，又經原審
    判決有期徒刑2年6月，刑期非短，被告仍不無逃避審判及刑
    罰執行之高度可能性，被告確有出境後滯留不歸之能力及動
    機，即有逃匿出境而滯留他國不歸以逃避審判及刑罰執行之
    高度可能性，確有相當理由足認有逃匿出境滯外不歸之虞。
　㈣綜上所述，聲請意旨所指各節，經斟酌訴訟進行程度及衡諸
    比例原則，而認其聲請為無理由，不能准許，應予駁回。
據上論斷，依刑事訴訟法第220條，裁定如主文。　　
中　　華　　民　　國　　111 　年　　11　　月　　30　　日
　　　　　　　　　刑事第七庭  審判長  法　官  孫惠琳
　　　　　　　　　　　　　　　　　    法　官  商啟泰
　　　　　　　　　　　　　　　　　    法　官  鍾雅蘭
以上正本證明與原本無異。
如不服本裁定，應於收受送達後5日內向本院提出抗告狀。
                                      書記官  蔡於衡
中　　華　　民　　國　　111 　年　　11　　月　　30　　日